【裁判字號】    96,易,6062
【裁判日期】    970118
【裁判案由】    詐欺
【裁判全文】
臺灣臺中地方法院刑事判決              96年度易字第6062號
公  訴  人  臺灣臺中地方法院檢察署檢察官
被      告  甲○○
                    （現因另案於臺灣臺中看守所羈押中）
上列被告因詐欺案件，經檢察官提起公訴（九十六年度偵字第二
二七○○號），經被告於準備程序中就被訴事實為有罪之陳述，
受命法官於聽取當事人之意見後，由本院合議庭裁定由受命法官
以簡式審判程序判決如下：
    主  文
甲○○幫助意圖為自己不法之所有，以詐術使人將本人之物交付
，處有期徒刑肆月，如易科罰金，以新臺幣壹仟元折算壹日。減
為有期徒刑貳月，如易科罰金，以新臺幣壹仟元折算壹日。
    事  實
一、甲○○可預見一般人取得他人金融帳戶使用常與財產犯罪密
    切相關，且取得他人存摺之目的在於掩飾犯罪所得之財物或
    財產上利益不易遭人追查，又對於提供帳戶雖無引發他人萌
    生犯罪之確信，但仍以縱若有人持以犯罪，亦無違反其本意
    之不確定故意，於民國九十五年十一月三十日，在臺中市○
    ○路一四三巷一四號三信商業銀行成功分行前（起訴書誤載
    為臺中市○○○路附近），將其所有之三信商業銀行成功分
    行帳戶（帳號：0000000000號）之存摺、提款卡
    、密碼、印章，以新臺幣（下同）一萬元之代價賣予綽號「
    阿凱」之真實姓名年籍不詳成年男子，以此方法幫助他人從
    事犯罪。未幾，上開帳戶、提款卡、密碼、印章等物，便由
    不詳人等使用，而不詳人等竟基於意圖為自己不法所有之犯
    意聯絡，於九十六年三月十四日下午一時許，推由其中一人
    ，以電話聯絡盧東仁，佯稱係中華電信職員，並告知其電話
    費以復華銀行帳戶轉帳，但有新臺幣一萬多元未繳納云云，
    盧東仁答以未申請該帳戶，不詳人等即轉由另一人佯裝電信
    警察，訛稱該帳戶有問題要求盧東仁匯款至甲○○上開銀行
    帳戶監管云云，致盧東仁陷於錯誤，即於同日至苗栗縣頭份
    鎮臺灣土地銀行頭份分行匯款八十萬元至甲○○之上開銀行
    帳戶。嗣盧東仁匯款後，始覺受騙，而報警處理，經警依上
    開帳戶資料，循線查獲甲○○。
二、案經臺中市警察局第二分局報請臺灣臺中地方法院檢察署檢
    察官偵查起訴。
    理  由
一、上揭犯罪事實，業據被告甲○○於偵查及本院審理時均坦承
    不諱，核與被害人盧東仁於警詢時指述遭不詳人等詐騙等情
    相符，並有臺灣土地銀行入戶電匯申請書影本一張、三信商
    業銀行股份有限公司九十六年四月十九日三信銀業字第九六
    ○一一八七號函附甲○○之開戶資料及交易明細表各一份在
    卷可稽，足見被告自白與事實相符；況按刑法上之故意，可
    分為直接故意與不確定故意（間接故意），所謂「不確定故
    意」，係指行為人對於構成犯罪之事實，預見其發生而其發
    生並不違背其本意者，刑法第十三條第二項定有明文，又衡
    諸常情，一般國人向金融機構開設帳戶，並無任何法令限制
    ，若係正當用途，大可光明正大，自行申請供己使用，何必
    向他人收購？再者，銀行帳戶之用途係用以存款，而存摺、
    提款卡、密碼、印章等均係個人重要之物件，並具有一定金
    融交易目的及識別意義，一旦有人使用他人帳戶及上開物品
    供作不明使用，依一般認知，必是隱身幕後之使用人欲利用
    人頭帳戶掩飾其犯罪所得財物或財產上利益免於遭人追查，
    自極易於令人有與不法犯罪目的相關之合理懷疑，是被告對
    於他人利用上開帳戶之存摺、金融卡、密碼、印章作為犯詐
    欺取財罪之出入帳戶等情，能預見其發生且其發生不違背其
    本意，其有幫助不詳人等利用上開帳戶犯詐欺罪之不確定故
    意，允無疑義，本案事證明確，被告犯行洵堪認定，應依法
    論科。
二、被告基於幫助詐欺之不確定故意，提供上開銀行帳戶存摺、
    提款卡、密碼及印章等資料予不詳成年人等使用，作為詐欺
    所用之出入帳戶，幫助不詳成年人等取得詐欺被害人款項之
    行為，核其所為，係犯刑法第三十條第一項、第三百三十九
    條第一項詐欺取財罪之幫助犯。前揭不詳人等就詐欺取財犯
    行，有犯意聯絡及行為分擔，為共同正犯，惟幫助犯係從犯
    ，從屬正犯而成立，刑法上既無「共同幫助」之情，當亦無
    「幫助共同」之可言（司法院廳刑一字第一一○四號函亦
    同此見解），是本案被告幫助他人犯共同詐欺取財罪，為從
    犯，爰依刑法第三十條第二項規定減輕其刑。爰審酌被告因
    一時未予深慮致犯此罪行，惟其所為嚴重擾亂金融交易秩序
    及阻礙國家偵查追緝之行使，暨其智識、犯罪目的、手段、
    犯罪所生危害，及犯後坦承犯行，態度尚可等一切情狀，量
    處如主文所示之刑，並諭知易科罰金之折算標準，以示懲儆
    。
三、被告行為後，中華民國九十六年罪犯減刑條例於九十六年七
    月四日公布，於同年月十六日施行，查被告本件犯行係在九
    十六年四月二十四日以前，且非中華民國九十六年罪犯減刑
    條例第三條所示不得減刑之罪，爰依中華民國九十六年罪犯
    減刑條例第二條第一項第三款，減其刑期二分之一；另被告
    所犯刑法第三十條、第三百三十九條第一項幫助詐欺罪，為
    最重本刑五年以下有期徒刑之罪，其所宣告之刑經本院依中
    華民國九十六年罪犯減刑條例第二條第一項第三款，減其刑
    期二分之一後，仍為有期徒刑六個月以下之刑度，爰依中華
    民國九十六年罪犯減刑條例第九條，併諭知易科罰金之折算
    標準。
據上論斷，應依刑事訴訟法第二百七十三條之一第一項，刑法第
三十條第一項、第二項、第三百三十九條第一項、第四十一條第
一項前段，中華民國九十六年罪犯減刑條例第二條第一項第三款
、第七條、第九條，刑法施行法第一條之一第一項、第二項前段
，判決如主文。
中    華    民    國    97    年    1     月    18    日
                  刑事第十三庭  法  官  黃裕仁
上正本證明與原本無異。
如不服本判決，應於收受送達後十日內向本院提出上訴書狀（應
敘述具體理由並附繕本）。
上訴書狀如未敘述理由，應於上訴期間屆滿後二十日內補提理由
書於本院。
                                書記官  王嘉仁
中    華    民    國    97    年    1     月    18    日
附錄論罪科刑法條
刑法第三十條
幫助他人犯罪者，為從犯。雖他人不知幫助之情者，亦同。
從犯之處罰，得按正犯之刑減輕之。
刑法第三百三十九條第一項
意圖為自己或第三人不法之所有，以詐術使人將本人或第三人之
物交付者，處五年以下有期徒刑、拘役或科或併科一千元以下罰
金。


司法院資訊處製作；財團法人民間司法改革基金會備份。
